【裁判字號】    97,訴,387
【裁判日期】    980122
【裁判案由】    清償借款
【裁判全文】
臺灣苗栗地方法院民事判決               97年度訴字第387號
原      告    華南商業銀行股份有限公司
法定代理人    甲○○
訴訟代理人    戊○○
被      告    信翰建設開發有限公司
                          5巷.
兼法定代理人  乙○○
被      告    丁○○
              丙○○○
              溫寶玉
上列當事人間請求清償借款事件，本院於民國98年1 月13日言詞
辯論終結，判決如下：
    主  文
被告應連帶給付原告新台幣肆佰萬元，及自民國九十七年七月三
十日起至清償日止，按年息百分之五點○一七計算之利息，暨自
民國九十七年八月三十日起至清償日止，逾期六個月以內者，按
上開利率百分之十，超過六個月者，按上開利率百分之二十計算
之違約金。
訴訟費用新台幣肆萬零陸佰元由被告連帶負擔。
    事實與理由
壹、程序方面：
    被告丁○○、丙○○○、溫寶玉經合法通知，未於最後言詞
    辯論期日到場，核均無民事訴訟法第386 條各款所列情形，
    爰依原告之聲請，由其一造辯論而為判決。
貳、實體方面：
一、原告起訴主張：被告乙○○、丁○○、丙○○○、溫寶玉前
    於民國95年9 月26日與原告簽立保證書，約定為被告信翰建
    設開發有限公司（下稱信翰公司）對於原告現在及將來所負
    於保證書第1 條所示一切債務，在新台幣（下同）3,600 萬
    元之範圍內，負連帶清償責任。被告信翰公司於96年2 月12
    日邀被告乙○○、丁○○為連帶保證人，向原告借款2,400
    萬元，約定借款期間自96年2 月12日至97年2 月12日，利息
    按原告之貨幣市場90天期均價利率加（減）碼年率計算，以
    貸放日後每滿3 個月之相對日為利率變動調整日（目前利率
    為5.017 ％）。倘債務人未依約清償本息，債務即視為全部
    到期，並加計逾期在6 個月以內部分，按上開利率百分之10
    ，逾期超過6 個月部分，按上開利率百分之20計算之違約金
    。嗣被告信翰公司於97年2 月29日與原告簽訂增補契約，約
    定就借款餘額400 萬元延展清償期限至98年2 月12日。詎被
    告信翰公司自97年7 月29日起即未依約繳納利息，依約喪失
    期限利益，迄今尚欠本金400 萬元、利息及違約金未清償，
    經原告屢次催討，均未獲置理。被告乙○○、丁○○、丙○○○、溫寶玉為被告信翰公司之連帶保證人，為此依消費借
    貸及連帶保證之法律關係提起本訴。並聲明：如主文第1 項
    所示。
二、被告之抗辯：
  (一)被告信翰公司、乙○○部分：同意原告之請求。
  (二)被告丁○○、丙○○○則以：伊等於96年4 月2 日協議將信
    翰公司讓與被告乙○○，並約定公司相關事務於讓與後均與
    伊等無關，且伊等未於原告與被告信翰公司簽訂增補契約中
    簽名等語置辯。並均聲明：原告之訴駁回。
  (三)被告溫寶玉未於言詞辯論期日到場，亦未提出書狀作何聲明
    或陳述。
三、原告主張上開事實，業據其提出借據、放款戶帳號資料查詢
    單、保證書、增補契約書及授信約定書等件為證，被告信翰
    公司、乙○○、丁○○、丙○○○等人，對上開書證上簽名
    、印章之真正均不爭執（見本院卷第7 至16、63頁），本院
    審酌上開書證，堪信原告之主張為真實。
四、按就連續發生之債務為保證而未定有期間者，保證人得隨時
    通知債權人終止保證契約。前項情形，保證人對於通知到達
    債權人後所發生主債務人之債務，不負保證責任，民法第75
    4 條定有明文。又保證人與債權人約定就債權人與主債務人
    間所生一定債之關係範圍內之不特定債務，預定最高限額，
    由保證人保證之契約，學說上稱為最高限額保證。此種保證
    契約如定有期間，在該期間內所生約定範圍內之債務，不逾
    最高限額者，均為保證契約效力所及；如未定期間，保證契
    約在未經保證人依民法第754 條規定終止或有其他消滅原因
    以前，所生約定範圍內之債務，亦同。故在該保證契約有效
    期間內，已發生約定範圍內之債務，縱因清償或其他事由而
    減少或消滅，該保證契約依然有效，嗣後所生約定範圍內之
    債務，於不逾最高限額者，債權人仍得請求保證人履行保證
    責任（最高法院77年台上字第943 號判例要旨參照）。另就
    定有期限之債務為保證者，如債權人允許主債務人延期清償
    時，保證人除對於其延期已為同意外，不負保證責任，固為
    民法第755 條所明定。但保證人與債權人約定，就債權人與
    主債務人間所生一定債之關係範圍內之不特定債務，預定最
    高限額，由保證人保證之最高限額保證者，則在此保證契約
    有效期間內所發生之債務，如債權人允許主債務人延期清償
    ，而所延展之清償期仍在該保證契約有效期間內，保證人自
    不得援引前開第755 條規定，而主張不負保證責任（最高法
    院92年度台上字第1472號判決要旨參照）。
五、查本件被告乙○○、丁○○、丙○○○、溫寶玉於95年9 月
    26日簽立之保證書載明：「連帶保證人乙○○等（即被告乙○○、丁○○、丙○○○、溫寶玉）今向華南商業銀行連帶
    保證信翰公司（被告）對貴行（原告）現在（包括過去所負
    現在尚未清償）及將來所負之借款、票款、透支、墊款、保
    證... 等債務範圍內以新臺幣參仟陸佰萬元整為限額（含本
    金及其利息、遲延利息、違約金、損害賠償及其他從屬於主
    債務之負擔），保證人願與主債務人（被告信翰公司）負連
    帶清償之責任... 」等語（見本院卷第10頁），依此內容，
    顯屬上開民法第754 條及最高法院判例所稱「未定期間之最
    高限額保證」。該保證契約在未經保證人依民法第754 條規
    定終止或有其他消滅原因以前，所生約定範圍內之債務仍為
    保證契約效力所及，被告丁○○、丙○○○等保證人自不得
    援引前開第755 條規定，而主張不負保證責任。被告既未曾
    通知原告終止保證契約，亦未主張或舉證證明保證契約有何
    消滅事由，而被告信翰公司現尚積欠原告400 萬元，未逾約
    定之最高限額範圍，且該債務係於保證契約有效期間所發生
    ，依上開說明，連帶保證人即被告乙○○、丁○○、丙○○○、溫寶玉自應就該債務負連帶清償責任，是被告丁○○、
    丙○○○辯稱其未同意被告信翰公司就原契約簽訂增補契約
    延長清償期限，不負保證責任云云，並不足採。
六、又當事人對於他造主張之事實，於言詞辯論時不爭執者，視
    同自認。但因他項陳述可認為爭執者，不在此限。當事人對
    於他造主張之事實，已於相當時期受合法之通知，而於言詞
    辯論期日不到場，亦未提出準備書狀爭執者，準用第1 項之
    規定；當事人於言詞辯論時為訴訟標的之捨棄或認諾者，應
    本於其捨棄或認諾為該當事人敗訴之判決，民事訴訟法第28
    0 條第1 項、第3 項前段、第384 條分別定有明文。本件被
    告溫寶玉受合法通知，而於言詞辯論期日不到場，亦未提出
    準備書狀爭執，對於原告主張之事實，依上開民事訴訟法第
    280 條第1 項、第3 項前段之規定，視同自認。另被告信翰
    公司、乙○○既於言詞辯論期日對原告請求之訴訟標的為認
    諾（見本院卷第63頁），則依前揭說明，自應本於其認諾，
    為被告信翰公司、乙○○敗訴之判決。
七、按保證債務之所謂連帶，係指保證人與主債務人負同一債務
    ，對於債權人各負全部給付之責任者而言，此就民法第272
    條第1 項規定連帶債務之文義參照觀之甚明（最高法院45年
    台上字第1426號判例參照）。連帶債務之債權人，依同法第
    273 條第1 項規定，得對債務人中之一人或數人或其全體，
    同時或先後請求全部或一部之給付。從而，原告依消費借貸
    及連帶保證之法律關係，請求被告連帶給付如主文第1 項所
    示之金額、利息及違約金，為有理由，應予准許。
八、據上論結，本件原告之訴為有理由，依民事訴訟法第78條、
    第85條第2項，判決如主文。
中    華    民    國    98    年    1     月    22    日
                  民事庭法  官  吳國聖
以上正本係照原本作成
如對本判決上訴，須於判決送達後20日內向本院提出上訴狀。
                        書記官  葉俊宏
中    華    民    國    98    年    1     月    22    日


司法院資訊處製作；財團法人民間司法改革基金會備份。
